【裁判字號】    95,交抗,175
【裁判日期】    950105
【裁判案由】    聲明異議
【裁判全文】
臺灣高等法院高雄分院刑事裁定         95年度交抗字第175號
抗  告  人
即受處分人  甲○○
上列抗告人因違反道路交通管理處罰條例聲明異議案件，不服臺
灣高雄地方法院中華民國95年9 月29日裁定（95年度交聲字第57
6 號），提起抗告，本院裁定如下：
    主  文
抗告駁回。
    理  由
一、抗告意旨略以：(一)原舉發單位依據之測速照像儀器，對於2
    車道同時同方向並肩行車，該儀器如何檢知判斷何車為被偵
    測車輛？縱行車速度比他車較快，但與超速並無絕對關係，
    原審依照片所示2 車位移，比較行車速度較高，即認定抗告
    人超速，顯有失查；(二)第1 張照片尚未有測速值即拍照取證
    ，第2 張所呈現V=64，則係受外來振動干擾之測值，其準確
    度受質疑；(三)原審未追查電腦器材長期曝露太陽底下密閉空
    間內60-70 ℃高溫下，未有恒溫控制保護零件及光學器材受
    損，尚能正常操作嗎？況尚有下雨天受潮侵蝕，故平日定期
    保養紀錄，應有合格保養人員簽署為證；(四)原審未追查測速
    儀器無法於多輛車陣中分辦測速目標，是屬猜測！照像儀器
    未有信號即觸發動作，是屬失控！故難憑為證據云云。
二、按交通法庭認為聲明異議有理由或聲明異議雖無理由而原處
    分不當或違法者，應以裁定將原處分經聲明異議部分撤銷，
    並自為裁定；道路交通案件處理辦法第20條前段定有明文。
    又行車速度，依標誌或標線之規定，無標誌或標線者，在市
    區道路，時速不得超過50公里；道路交通安全規則第93條第
    1 項第1 款定有明文。又汽車駕駛人，行車速度，超過規定
    之最高時速，處新台幣（下同）1,200 元以上2,400 元以下
    罰鍰，並記違規點數一點；道路交通管理處罰條例第40條第
    1 項、第63條第1 項第1 款亦有明文。汽車駕駛人之行為，
    有其他違規行為經以科學儀器取得證據資料者，當場不能或
    不宜攔截製單舉發者，得對汽車所有人逕行舉發處罰，95年
    7 月1 日修正前之道路交通管理處罰條例第7 之2 條第1 項
    第6 款定有明文。超速駕駛行為，因無法以目擊方式逕行舉
    發，有以科學儀器取得證據資料後再行製單舉發之必要，自
    屬上開規定所稱之其他違規行為。
三、本件抗告人即受處分人於民國95年5 月12日9 時15分許，駕
    駛車號XS-1841 號自用小客車行經台三線426.3 公里九如段
    ，因該路段行車速限50公里，經測時速64公里，超速14公里
    未滿20公里，由屏東縣警察局交通隊以抗告人有違反道路交
    通管理處罰條例第40條第1 項規定之行為掣單逕行舉發，嗣
    抗告人於舉發通知單上所載之應到案日期前向高雄市交通事
    件裁決中心提出申訴，經原舉發單位調查結果，仍認抗告人
    有前開違規行為，原處分機關乃以抗告人違反道路交通管理
    處罰條例第40條第1 項、違反道路交通管理事件統一裁罰基
    準表規定，於95年8 月11日裁處抗告人罰鍰1,700元。
四、查本件抗告人確有上述超速行駛之事實，有舉發單位提出之
    測速相片2 張為證。抗告人雖以尚有另部VO-7538 號自用小
    客車與其同向併駛，如何認定確係抗告人超速云云，惟依上
    述第1 張相片所示，抗告人駕駛之XS-1841 號自用小客車，
    係行駛於VO-7538 號車之右後側；再依第2 張相片所示，抗
    告人所駕汽車即已位在VO-7538 號車之右方，而有兩車併排
    同行情形，足見抗告人所駕汽車之車速，應是高於VO-7538
    號汽車，始得自其後方追及而與之併排同行。且依上述2 張
    照片所示，當時抗告人之前方尚有他部汽車行駛中，惟其駕
    駛行為並未因此阻礙而有減低車速之情形。再者，舉發單位
    所設置之測超速照相系統，附有出廠合格證明文件，而其速
    度顯示範圍為1km/h 至250km/h ，主要零件含感應線圈檢知
    器、主機板、類比影像記錄裝置、數位影像記錄裝置，感應
    線圈距離2m-5m ，控制裝置電源啟動後模擬感應線圈錯頻（
    500+/-2km/h） ，對車輛識別係以固定時或固定距離內兩張
    相片，該設備係經密封防止密封介質破壞看不見的零件或被
    人調整，亦經原審向舉發單位調取核閱無誤。且依卷附測速
    相片2 張，並無呈現與上述各項技術條件互相違背或矛盾之
    顯然異常內容，堪認該測超速照相系統於使用期間，有經相
    關人員定期巡查更換底片，並對其功能實施檢測無誤後始行
    使用。是以本件業經舉發單位以科學之測速儀器取得證據資
    料即測速相片，證明抗告人有超速違規之行為，抗告人所辯
    各項，不足採信。
五、本件抗告人既有違規超速行駛之行為，原處分機關引用道路
    交通管理處罰條例第40條第1 項規定，裁處抗告人罰鍰1700
    元部分，雖無不當。惟抗告人違規超速行駛之行為，依同條
    例第63條第1 項第1 款規定，應記違規點數1 點，原處分機
    關漏未依上述規定，並予記違規點數1 點，此部分顯有不當
    ，是抗告人之異議雖無理由，惟原處分既有可議之處，即屬
    不能維持，自應予以撤銷。至於本件雖係抗告人聲明異議之
    案件，惟原處分既有適用法條不當之情形，並無不利益變更
    禁止原則之適用。從而，原審依據道路交通案件處理辦法第
    20條前段、道路交通管理處條例第40條第1 項、第63條第1
    項第1 款規定，裁處抗告人罰鍰1,700 元，並記違規點數1
    點，核無違誤，抗告意旨指摘原裁定不當，為無理由，應予
    駁回。
六、據上論結，應依道路交通案件處理辦法第26條，刑事訴訟法
    第412 條，裁定如主文。
中    華    民    國    95    年    1     月     5    日
                  刑事第五庭    審判長法  官   曾永宗
                                      法  官   任森銓
                                      法  官   王伯文
以上正本證明與原本無異。
不得再抗告。
中    華    民    國    96    年    1     月     5     日
                                      書記官   黎  珍


司法院資訊處製作；財團法人民間司法改革基金會備份。
